【裁判字號】    95,簡上,87
【裁判日期】    950330
【裁判案由】    詐欺
【裁判全文】
臺灣高雄地方法院刑事判決              95年度簡上字第87號
上  訴  人  乙○○
即  被  告
上列上訴人即被告因詐欺案件，不服臺灣高雄地方法院高雄簡易
庭94年12月12日94年度簡字第7110號第一審簡易判決（聲請簡易
判決處刑書案號：臺灣高雄地方法院檢察署94年度偵字第26789
號），提起上訴，本院管轄之第二審合議庭判決如下：
    主  文
上訴駁回。
    事  實
一、乙○○可預見將自己金融帳戶提供他人使用，可能幫助他人
    遂行詐欺取財之犯罪目的，竟仍以縱有人以其金融帳戶實施
    詐欺取財犯行，亦不違背其本意之幫助犯意，於民國94年6
    月28日後之某日，在某地，將其在合作金庫銀行（下簡稱合
    庫）鳳山分行開立之帳號：0000000000000 號帳戶存摺、金
    融卡及密碼提供予姓名、年籍均不詳之詐騙集團成年成員使
    用，而容任他人使用上開帳戶遂行犯罪。嗣該詐騙集團成員
    共同基於意圖為渠等不法所有之詐欺犯意聯絡，推由某姓名
    、年籍均不詳之成年人，以電話佯稱係朋友之女向甲○○表
    示急需借款，致甲○○陷於錯誤不疑有他，而於94年8 月29
    日上午11時30分許，在合庫竹山分行操作自動櫃員機並匯出
    新台幣（下同）18,000元至上開乙○○之帳戶內，並旋遭提
    領。嗣甲○○查證後發覺受騙，始知上情。
二、案經高雄縣政府警察局移送臺灣高雄地方法院檢察署檢察官
    偵查並聲請簡易判決處刑。
    理  由
一、上訴人即被告乙○○未於本院審判期日到庭，然於警詢及偵
    查中均否認有上開幫助詐欺之犯行，辯稱：上開合庫鳳山分
    行帳戶之存摺、提款卡與密碼等，均藏放在高雄市○○區○
    ○街340 號4 樓居所而遭竊云云。經查：
    (一)被害人甲○○於前揭時點，經詐騙集團以電話詐稱友人急
      需借款云云，致陷於錯誤而匯款18,000元至被告上開合庫
      帳戶內之事實，業據被害人於警詢及本院審理時證述綦詳
      ，並有合作金庫銀行自動櫃員機交易明細單與分戶交易明
      細表影本附卷可稽，堪認被害人指訴遭詐騙匯款至被告之
      上開帳戶內，應屬事實。足證被告上開帳戶確遭該詐欺集
      團使用，並作為詐騙被害人所得之匯款帳戶甚明。
    (二)又查，金融帳戶為個人理財之工具，申請開設金融帳戶並
      無任何特殊之限制，一般民眾皆能自由申請開戶，並得同
      時在不同金融機構申請多數存款帳戶使用，此乃眾所週知
      之事實。依一般人之社會生活經驗，若係合法財物收入，
      原可自行向金融行庫開戶使用，而無向他人收購帳戶之必
      要。若有人不以自己名義申請開戶，反向不特定人收購他
      人之金融機構帳戶使用，衡情應能懷疑收購帳戶之人目的
      ，可能在於掩飾或隱匿犯罪所得之錢財。而被告對取得其
      帳戶之地下錢莊人員相關資料皆不熟悉，竟輕易同意交付
      自己金融機構帳戶，顯見被告早已預見所交付之帳戶，將
      提供他人掩飾或隱匿重大犯罪所得財物。且犯罪集團常利
      用他人帳戶充作詐欺所得之人頭帳戶，以掩飾其犯罪所得
      ，並規避檢警機關之查緝，亦經坊間報章雜誌及其他新聞
      媒體一再報導，被告亦無從推說不知。
    (三)被告雖矢口否認將上開合庫帳戶提供予他人使用，推稱帳
      戶存摺、提款卡暨密碼遭竊云云。然查，被告辯稱不知何
      時遭竊，惟被害人係於同年8 月29日即遭騙匯款，自詐騙
      集團之角度審酌，渠等既知利用他人之帳戶掩飾犯罪所得
      ，當知社會上一般正常之人如帳戶存摺、提款卡遭竊或遺
      失，為防止拾得或竊得之人盜領其存款或做為不法使用而
      徒增訟累，必於發現後立即報警或向金融機構辦理掛失止
      付，在此情形下，如仍以該帳戶作為犯罪工具，則在渠等
      向他人詐騙，並誘使被害人將款項匯入該帳戶後，極有可
      能因帳戶所有人掛失止付而無法提領，則渠等大費周章從
      事於犯罪之行為，甘冒犯罪後遭追訴、處罰之風險，卻只
      能平白無故替原帳戶所有人匯入金錢，而無法得償犯罪之
      目的，是以犯罪集團若非確定該帳戶所有人不會報警或掛
      失止付，以確定渠等能自由使用該帳戶提款、轉帳，當不
      至於以該帳戶從事犯罪。再衡以告訴人匯入款項至被告上
      開帳戶後，隨即遭領取，更足見該詐騙集團，於向被害人
      詐騙時，確有把握該帳戶不會被帳戶所有人掛失止付。而
      此等確信，在該帳戶係竊自他人之情形，實無發生之可能
      。而被告先辯稱帳戶密碼無他人知悉，嗣又改口辯稱密碼
      記載同時遭竊之電話本內，當時除存摺提款卡外別無他物
      被偷，所有包括仍在使用中之提款卡提款卡密碼均使用相
      同之密碼，直到警方通知後始報案云云。然被告所使用之
      存款卡密碼既屬相同且仍在使用中，被告又其有另行繕寫
      密碼之必要，被告辯稱密碼本遭竊云云，即非可採。且被
      告居所遭竊竟只有存摺與提款卡遭竊，衡情竊賊如不能同
      時取得密碼，則雖竊得存摺與提款卡，又豈能變賣換現，
      況被告既之財物遭竊，竟不追回財物與防止帳戶遭詐騙集
      團盜用，而直至遭警方通知後始匆忙報案備查，亦屬可疑
      而不可採。被告確有將上開帳戶之存摺、提款卡暨密碼提
      供前揭詐欺集團共同用以當作詐騙工具使用之事實，應堪
      認定。
二、被告以幫助他人犯罪之不確定犯意，提供系爭帳戶予他人，
    該帳戶嗣後並供作詐欺取財取款之工具，核其所為，係犯刑
    法第30條第1 項、第339 條第1 項詐欺取財罪之幫助犯。被
    告實施詐欺構成要件以外之行為，係幫助犯，爰依刑法第30
    條第2 項減輕其刑。
三、原審認被告罪證明確，而適用刑事訴訟法第449 條第1 項前
    段、第3 項、第454 條2 項，刑法第339 條第1 項、第30條
    、第41條第1 項前段，罰金罰鍰提高標準條例第1 條前段、
    第2 條規定，並審酌被告貪圖小利，提供帳戶供實行詐欺犯
    罪者行騙財物，犯後飾詞否認犯行，行為可議，另念其實際
    獲利應不多，復衡其犯罪之動機、目的、手段及被害人之損
    失等一切情狀，量處被告有期徒刑4 月，並諭知易科罰金之
    折算標準。原審之認事用法，並無不合，量刑亦稱妥適。被
    告上訴意旨空言不服，指摘原判決不當，顯無理由，應予駁
    回。
四、按被告經合法傳喚，無正當理由不到庭者，得不待其陳述，
    逕行判決，刑事訴訟法第371 條定有明文。又依同法第455
    條之1 第1 項、第3 項之規定，上訴人對簡易判決有不服者
    ，得上訴於管轄之第二審地方法院合議庭，並準用同法第3
    編第1 章及第2 章之規定。是以本案上訴人經本院合法傳喚
    ，無正當理由不到庭，爰不待其陳述，逕行判決，併此敘明
    。
據上論斷，應依刑事訴訟法第455 條之1 第1 項、第3 項、第36
8 條、第371 條，判決如主文。
中    華    民    國    95    年    3     月    30    日
                  刑事第六庭    審判長法  官  黃建榮
                                      法  官  林柏壽
                                      法  官  楊佩蓉
以上正本證明與原本無異。
不得上訴。
                                      書記官  翁淑珮
中    華    民    國    95    年    3     月    30    日
附錄本案論罪科刑法條全文：
刑法第339條
意圖為自己或第3人不法之所有，以詐術使人將本人或第3人之物
交付者，處5 年以下有期徒刑、拘役或科或併科1,000 元以下罰
金。
以前項方法得財產上不法之利益或使第3人得之者，亦同。
前2項之未遂犯罰之。


司法院資訊處製作；財團法人民間司法改革基金會備份。
